【裁判字號】    99,訴,183
【裁判日期】    990429
【裁判案由】    違反槍砲彈藥刀械管制條例
【裁判全文】
臺灣桃園地方法院刑事判決               99年度訴字第183號
公  訴  人  臺灣桃園地方法院檢察署檢察官
被      告  周英俊
選任辯護人  黃重鋼律師
            林詠嵐律師
上列被告因違反槍砲彈藥刀械管制條例案件，經檢察官提起公訴
（98年度偵字第14128 號），本院判決如下：
    主  文
周英俊未經許可，寄藏可發射子彈具有殺傷力之槍枝，累犯，處
有期徒刑年貳月，併科罰金新臺幣拾萬元，罰金如易服勞役，
以新臺幣壹仟元折算壹日。扣案具殺傷力、仿BERETTA84 型半自
動改造手槍壹支（槍枝管制編號壹壹零貳零參肆柒伍柒）、非制
式子彈柒顆、改造槍管伍枝、金屬滑套、土造金屬槍管、金屬彈
匣、M11 迷你烏茲衝鋒槍槍機各壹個，均沒收之。
    事  實
一、周英俊前於97年間因恐嚇取財案件，經臺灣板橋地方法院96
    年度易字第185 號判決處有期徒刑6 月，減為有期徒刑3 月
    ，上訴至臺灣高等法院，臺灣高等法院以97年上易字2445號
    判決處有期徒刑4 月，減為有期徒刑2 月確定，嗣於97年12
    月25日易科罰金執行完畢，猶不知悔改，周英俊明知槍砲、
    彈藥為管制物品，非經中央主管機關許可不得持有，亦明知
    非經主管機關許可不得持有槍砲、彈藥之主要組成零件，竟
    未經許可即基於非法持有具有殺傷力槍砲、彈藥及槍枝主要
    組成零件之犯意，於民國98年2 月7 日22時30分許，在其位
    於臺北縣三重市○○路201 巷4 號1 樓公司內，受真實姓名
    年籍不詳綽號「小馬」之成年男子（經檢察官另案偵查中）
    委託代為保管其置於黑色手提袋內之改造手槍1 支（槍枝管
    制編號0000000000，以仿貝瑞塔廠84型半自動手槍製造，換
    裝土造金槍管而成；含彈匣1 只），具有殺傷力之口徑5.56
    mm制式子彈1 顆、具有殺傷力之非制式子彈12顆（以金屬彈
    殼組合直徑8.9mm 金屬彈頭1 顆、以金屬彈殼組合直徑8.9
    ±mm金屬彈頭6 顆、以金屬彈殼組合直徑8.8 ±0.5m m 金
    屬彈頭4 顆、以截短之口徑9mm 制式彈殼組合直徑9mm 金屬
    彈頭1 顆）及槍砲主要組成零件（土造金屬槍管5 枝，改造
    手槍半成品1 枝、M11 迷你烏茲衝鋒槍槍機1 個）等物及不
    具殺傷力之制式子彈1 顆（口徑9 mm）及非制式子彈1 顆（
    金屬彈殼組合直徑8.8 ±0.5mm 金屬彈頭1 顆），並自斯時
    起持有之。復於翌（8 ）日晚上攜回其位於桃園縣桃園市○
    ○○街52號4 樓之居處藏放，嗣於98年2 月11日22時25 分
    許，為警持搜索票在上開桃園市居處查獲，當場扣得裝有上
    開內容物之黑色手提袋1 個，始悉上情。
二、案經臺北市政府警察局移送臺灣桃園地方法院檢察署檢察官
    偵查起訴。
    理  由
一、按被告以外之人於審判外之言詞或書面陳述，除法律有規定
    者外，不得作為證據，刑事訴訟法第159條第1項固有明文。
    惟被告以外之人於審判外之陳述，經當事人於審判程序同意
    作為證據，法院審酌該言詞陳述或書面陳述作成時之情況，
    認為適當者，亦得為證據；當事人、代理人或辯護人於法院
    調查證據時，知有上開刑事訴訟法第159條第1項不得為證據
    之情形，而未於言詞辯論終結前聲明異議者，視為有前項之
    同意，刑事訴訟法第159 條之5 亦有明文。經查，本案認定
    事實所引用之本件卷內所有卷證資料（包含人證與文書證據
    、物證等證據），並無證據證明係公務員違背法定程序所取
    得，且被告於本院審理時對本院提示之卷證均未爭執其證據
    能力，且卷內之文書證據，亦無刑事訴訟法第159 條之4 之
    顯有不可信之情況與不得作為證據之情形，從而，依刑事訴
    訟法第159 條至159 條之5 之規定，本案以下認定事實所引
    用之證據（包含人證與文書證據、物證等證據），均有證據
    能力，合先敘明。
二、訊據被告周英俊對於上開犯罪事實坦承不諱，並有臺北市政
    府警察局刑事警察大隊搜索扣押筆錄、扣押物品目錄表、扣
    案物品照片8 張、臺北市政府警察局槍枝初步檢視報告、內
    政部警政署刑事警察局98年3 月27日刑鑑字第0980019583號
    鑑驗書1 份（含附件照片29張）在卷可參，另扣案該等槍、
    彈及槍枝組成零件經送內政部警政署刑事警察局鑑定結果，
    認：「鑑驗結果：一、送鑑手槍1 支（槍枝管制編號000000
    0000），認係改造手槍，由仿BERETTA 廠84型半自動手槍製
    造之槍枝，換裝土造金屬槍管而成，擊發功能正常，可供擊
    發適用子彈使用，認具殺傷力。二、送鑑改造槍管6 枝，鑑
    定情形如下：(一)5 枝，認均係土造金屬槍管。(二)1 枝，認係
    土造金屬槍管半成品。三、送鑑改造子彈12顆，鑑定情形如
    下：(一)1 顆，認係非制式子彈，由金屬彈殼組合直徑8.9mm
    金屬彈頭而成，彈底具撞擊痕跡，經試射，可擊發，認具殺
    傷力。(二)3 顆，認均係非制式子彈，由金屬彈殼組合直徑
    8.9 ±0.5mm 金屬彈頭而成，採樣1 顆試射，可擊發，認具
    殺傷力。(三)5 顆，認均係非制式子彈，由金屬彈殼組合直徑
    8.8 ±0.5mm 金屬彈頭而成，採樣2 顆試射：1 顆，可擊發
    ，認具殺傷力；1 顆，雖可擊發，惟發射動能不足，認不具
    殺傷力。(四)3 顆，認均係非制式子彈，由金屬彈殼組合直徑
    8.9 ±0.5mm 金屬彈頭而成，採樣1 顆試射，可擊發，認具
    殺傷力。四、送鑑子彈2 顆，鑑定情形如下：(一)1 顆，認係
    口徑9mm 制式子彈，經試射，無法擊發，認不具殺傷力。(二)
    1 顆，認係非制式子彈，由截短之口徑9mm 制式彈殼組合直
    徑9mm 金屬彈頭而成，經試射，可擊發，認具殺傷力。五、
    送鑑子彈1 顆，認係口徑5.56mm制式子彈，經試射，可擊發
    ，認具殺傷力。六、送鑑改造手槍半成品含槍管1 枝，認分
    係金屬滑套、土造金屬槍管、金屬楔型塊、金屬附近簧與土
    造金屬復進簧桿（後三者非槍枝主要組成零件）。七、送鑑
    92FS 道 具槍彈夾1 個，認係金屬彈匣。八、送鑑M11 迷你
    烏茲衝鋒槍槍機1 個，認係土造金屬槍機。九、送鑑彈頭1
    包，認分係非制式金屬彈頭與金屬底火連桿。十、送鑑子彈
    半成品1 包，認均係非制式金屬彈殼。」等情，有內政部警
    政署刑事警察局98年2 月12日刑鑑字第0980019583號函在卷
    可參，足認扣案之改造手槍1 枝、非制式子彈11顆、制式子
    彈1 顆均具有殺傷力無疑。是被告上開自白核與事實相符，
    洵堪採為論罪科刑之依據。又被告供稱上開槍、彈係受姓名
    年籍不詳綽號「小馬」之成年男子之託而保管等語在卷，足
    見被告持有上開槍、彈係基於受寄代藏之寄藏意思甚明，是
    本件事證明確，被告非法寄藏槍、彈之犯行堪以認定，應依
    法論科。
三、按制式、非制式子彈及土造金屬槍管為槍砲彈藥刀械管制條
    例所管制之物品，非經許可不得持有、寄藏。是核被告所為
    ，係犯槍砲彈藥刀械管制條例第8 條第4 項之未經許可寄藏
    可發射子彈具有殺傷力之改造手槍罪、同條例第12條第4 項
    之之未經許可寄藏子彈罪及同條例第13條第4 項之未經許可
    寄藏槍砲主要組成零件罪。公訴人原以同條項之未經許可持
    有上開改造手槍、子彈、槍砲主要組成零件等罪名起訴，而
    於本院審理時已當庭更正為上開寄藏違禁物等罪名（見本院
    99 年3月18日準備程序筆錄），本院自應依法審理。按未經
    許可持有槍、彈、零件，其持有之繼續為行為之繼續，至持
    有行為終了時均論為一罪，不得割裂。則包括持有之寄藏該
    槍、彈、零件之行為，自亦為行為之繼續，其犯罪之完結須
    繼續至寄藏行為終了時為止，均只論為一罪而不得割裂。復
    按寄藏與持有，均係將物置於自己實力支配之下，僅寄藏必
    先有他人之持有行為，而後始為之受寄代藏而已，故寄藏之
    受託人代為保管，其保管本身，亦屬持有，然此之持有係受
    寄之當然結果，法律上自宜僅就寄藏行為為包括之評價，不
    應另就持有予以論罪（最高法院74年臺上字第3400號判例參
    照）。被告同一之寄藏行為同時觸犯前開三罪名，為想像競
    合犯，應依刑法第55條之規定，從一重之寄藏可發射子彈具
    有殺傷力之改造手槍罪處斷。再按刑法第62條之自首規定，
    以對未發覺之罪投案而受裁判為要件，如案件已發覺，則被
    告縱有投案陳述自己犯罪之事實，亦祗可謂為自白，不能認
    自首。又所謂發覺，固非以有偵查犯罪權之機關或人員確知
    其人犯罪無誤為必要，而於對其發生嫌疑時，即得謂為已發
    覺；但此項犯人之嫌疑，仍須有確切之根據得為合之可疑者
    ，始足當之（最高法院26年上字第484 號、72年度臺上字第
    641 號判例參照）。查被告固主張警察持搜索票至被告位於
    臺北縣三重市○○路201 巷4 號1 樓之公司後就開始翻箱倒
    櫃，並無告知所為何事，至於本案扣案之槍彈係被告自行帶
    同警察前往其位於桃園縣桃園市○○○街之住處而查獲，故
    應符合自首要件云云。惟經核閱臺灣士林地方法院檢察署98
    年度偵字第2881號偵查卷宗，警察向臺灣士林地方法院聲請
    核發搜索票前，已依據監聽紀錄、手機發話地點及線民之檢
    舉等資料，掌握姓名年籍不詳綽號「小馬」之成年男子持有
    槍彈之犯罪事實，而將曾與姓名年籍不詳綽號「小馬」接觸
    之被告列為違反槍砲彈藥刀械管制條例案件之偵查對象，亦
    即已鎖定本案被告涉有違反槍砲彈藥刀械管制條例之行為，
    參酌上開判例意旨，足認被告自行帶同警方起出上開槍彈扣
    案，而陳述自己犯罪之事實，應屬自白，核與自首要件不符
    。末查，被告前於97年間因恐嚇取財案件，經臺灣板橋地方
    法院96年度易字第185 號判決處有期徒刑6 月，減為有期徒
    刑3 月，上訴至臺灣高等法院，臺灣高等法院以97年上易字
    2445號判決處有期徒刑4 月，減為有期徒刑2 月確定，嗣於
    97年12月25日易科罰金執行完畢，係曾受有期徒刑執行完畢
    ，5 年以內再犯本罪，為累犯，應依刑法第47條第1 項之規
    定加重其刑。爰審酌被告未經許可寄藏槍枝、子彈、槍砲主
    要之組成零件，惟並未實際將槍枝取出使用、對社會尚未造
    成實際損害，另衡量被告犯罪之動機、目的、手段、智識程
    度，寄藏具殺傷力之改造槍枝、改造子彈及槍枝組成零件，
    對於社會秩序所生之危害，及犯罪後自行交出槍彈等並供認
    犯行之態度等一切情狀，量處如主文所示之刑，並就罰金刑
    部分諭知易服勞役之標準。
四、扣案之具殺傷力、仿BERETTA84 型半自動改造手槍1 支（槍
    枝管制編號0000000000）、非制式子彈7 顆，另改造槍管5
    枝、金屬滑套、土造金屬槍管、金屬彈匣M11 迷你烏茲衝鋒
    槍槍機、金屬彈匣，為槍枝主要組成零件，有內政部（86）
    台內警字第8670683 號函及內政部警政署刑事警察局鑑驗書
    附卷可按，均核屬違禁物，應依刑法第38條第1 項第1 款規
    定宣告沒收。
五、不另為無罪諭知部分
  (一)公訴意旨另略以：被告周英俊未經許可，除前經鑑定具殺傷
    力之子彈及槍管外，尚持有土造金屬槍管半成品1 支、金屬
    楔型塊、金屬復進簧、土造金屬復進簧桿、非制式金屬彈頭
    、金屬底火連桿與子彈半成品1 包（非制式金屬彈殼），認
    其就此部分尚涉犯槍砲彈藥刀械管制條例第十三條第四項未
    經許可持有槍砲之主要組成零件罪嫌等語。
  (二)惟按犯罪事實應依證據認定之，無證據不得認定犯罪事實。
    又不能證明被告犯罪者，應諭知無罪之判決，刑事訴訟法第
    一百五十四條第二項、第三百零一條第一項分別定有明文。
    又事實之認定，應憑證據，如未能發現相當證據，或證據不
    足以證明，自不能以推測或擬制之方法，為裁判基礎（最高
    法院四十年臺上字第八六號判例意旨可供參照）。
  (三)經查：起訴書認被告涉犯持有槍枝主要組成零件之土造金屬
    槍管半成品1 支、金屬楔型塊、金屬復進簧、土造金屬復進
    簧桿、非制式金屬彈頭、金屬底火連桿與子彈半成品1 包（
    非制式金屬彈殼），非屬內政部86年11月24日台（86）內警
    字第8670683 號公告之管制品，此有該函在卷可憑，自非槍
    砲彈藥刀械管制條例第13條第4 項規範之範圍，被告縱有同
    時持有上開物品之行為，仍與槍砲彈藥刀械管制條例第13條
    第4 項之構成要件未合，自難以該罪相繩，準此，公訴人起
    訴書所載之前揭部分，本應為被告無罪之諭知，惟起訴書認
    被告前述部分之犯行倘成立犯罪，與本院前開持有其他槍枝
    主要組成零件之論罪科刑部分，有想像競合犯之裁判上一罪
    關係，爰不另為無罪之諭知，特予敘明。
據上論斷，應依刑事訴訟法第299 條第1 項前段，槍砲彈藥刀械
管制條例第8 條第4 項、第12條第4 項、第13條第4 項，刑法第
11條前段、第55條、第47條第1 項、第38條第1 項第1 款、第42
條第3 項，判決如主文。
本案經檢察官王碩志到庭執行職務。
中    華    民    國    99    年    4     月    29    日
                  刑事第十庭審判長  法  官  江德民
                                    法  官  華奕超
                                    法  官  黃鏡芳
以上正本證明與原本無異。
如不服本判決應於收受判決後10日內向本院提出上訴書狀，並應
敘述具體理由。其未敘述上訴理由者，應於上訴期間屆滿後20日
內向本院補提理由書( 均須按他造當事人之人數附繕本) 「切勿
逕送上級法院」。
                                    書記官  劉玉梅
中    華    民    國    99    年    4     月    29    日
附論罪科刑法條：
槍砲彈藥刀械管制條例第8條
未經許可，製造、販賣或運輸鋼筆槍、瓦斯槍、麻醉槍、獵槍、
空氣槍或第 4 條第 1 項第 1 款所定其他可發射金屬或子彈具
有殺傷力之各式槍砲者，處無期徒刑或 5 年以上有期徒刑，併
科新臺幣 1 千萬元以下罰金。
未經許可，轉讓、出租或出借前項所列槍枝者，處 5 年以上有
期徒刑，併科新臺幣 1 千萬元以下罰金。
意圖供自己或他人犯罪之用，而犯前二項之罪者，處無期徒刑或
 7 年以上有期徒刑，併科新臺幣 1 千萬元以下罰金。
未經許可，持有、寄藏或意圖販賣而陳列第 1 項所列槍枝者，
處 3 年以上10 年以下有期徒刑，併科新臺幣 700 萬元以下罰
金。
第 1 項至第 3 項之未遂犯罰之。
槍砲彈藥刀械管制條例第12條
未經許可，製造、販賣或運輸子彈者，處 1 年以上 7 年以下有
期徒刑，併科新台幣 500 萬元以下罰金。
未經許可，轉讓、出租或出借子彈者，處 6 月以上 5 年以下有
期徒刑，併科新台幣 300 萬元以下罰金。
意圖供自己或他人犯罪之用，而犯前二項之罪者，處 3 年以上
10 年以下有期徒刑，併科新台幣 700 萬元以下罰金。
未經許可，持有、寄藏或意圖販賣而陳列子彈者，處 5 年以下
有期徒刑，併科新台幣 300 萬元以下罰金。
第 1 項至第 3 項之未遂犯罰之。
槍砲彈藥刀械管制條例第13條
未經許可，製造、販賣或運輸槍砲、彈藥之主要組成零件者，處
 3 年以上10 年以下有期徒刑，併科新台幣 700 萬元以下罰金
。
未經許可，轉讓、出租或出借前項零件者，處 1 年以上 7 年以
下有期徒刑，併科新台幣 500 萬元以下罰金。
意圖供自己或他人犯罪之用，而犯前 2 項之罪者，處 5 年以上
有期徒刑，併科新台幣 1000 萬元以下罰金。
未經許可，持有、寄藏或意圖販賣而陳列第 1 項所列零件者，
處 6 月以上5 年以下有期徒刑，併科新台幣 300 萬元以下罰金
。
第 1 項至第 3 項之未遂犯罰之。

司法院資訊處製作；財團法人民間司法改革基金會備份。
